【裁判字號】    88,上訴,4588
【裁判日期】    890427
【裁判案由】    毒品危害防制條例
【裁判全文】
臺灣高等法院刑事判決                          八十八年度上訴字第四五八八號
    上  訴  人
    即  被  告  甲○○
    選任辯護人  林思銘
右上訴人即被告因違反毒品危害防制條例案件，不服臺灣新竹地方法院八十八年度訴
字第三六四號，中華民國八十八年十月二十九日第一審判決（起訴案號：臺灣新竹地
方法院檢察署八十八年度偵字第六三九一號）提起上訴，本院判決如左：
    主  文
原判決撤銷。
甲○○販賣第三級毒品，處有期徒刑參年。
扣案之第三級毒品 Flunitrazepam（ＦＭ２）壹拾肆顆，沒收銷燬之。所得財物新臺
幣壹佰元，沒收之，如全部或一部不能沒收時，以其財產抵償之。
    事  實
一、甲○○係藥劑生（原判決誤載為藥劑師，應予訂正），原在新竹縣竹東鎮○○路
    四一號其住處經營鴻填藥局，八十七年五月中旬因故停業，而改至新竹縣竹東鎮
    ○○路鄧診所任職。緣其於經營鴻填藥局期間，曾販賣管制之 Flunitrazepam（
    俗稱ＦＭ２，下同）藥品營利，八十七年五月中旬停業後尚餘有部分
    Flunitrazepam未及售出，嗣該Flunitrazepam業據行政院依毒品危害防制條例第
    二條第三項規定，於八十八年四月二十八日以台八十八法字第一六四一一號公告
    增列 Flunitrazepam為毒品危害防制條例第二條第二項第三款之第三級毒品（第
    十七項），同年四月三十日生效，乃甲○○為牟取不法利益，竟基於販賣第三級
    毒品之犯意，於八十八年八月十八日下午約五時三十分許，在新竹縣竹東鎮○○
    路四一號其住處，以每顆新臺幣（下同）二十五元之價格，將前開經營鴻填藥局
    期間以較低價之每顆十元所販入，而於停業後未及售出之第三級毒品
    Flunitrazepam 四顆賣出給鄭國富，以賺取不法之差價得利。嗣鄭國富於同日晚
    上七時三十分許，在新竹縣竹東鎮○○里○鄰○○街提外一二號為警查獲，並扣
    得其持有之第三級毒品Ｆlunitrazepam三顆，旋於八十八年八月二十日下午五時
    三十分許，在甲○○上址住處，經警持臺灣新竹地方法院檢察署檢察官簽發之搜
    索票搜索，當場在其住處內扣得其所有營利圖備供販賣所用之第三級毒品
    Flunitrazepam 十四顆（以上共計十七顆，經送鑑定取樣三顆鑑驗用罊）。
二、案經新竹縣警察局竹東分局報請臺灣新竹地方法院檢察署檢察官偵查起訴。
    理  由
一、訊據上訴人即被告甲○○矢口否認有何販賣第三級毒品犯行，辯稱：伊不知
    Flunitrazepam 已公告列為第三級毒品，亦未於八十八年八月十八日下午五時三
    十分許，在新竹縣竹東鎮○○路四一號伊住處販賣Ｆlunitrazepam四顆予鄭國富
    ，且伊在新竹縣竹東鎮○○路鄧診所任藥師，每日下午五時三十分始下班，有時
    更晚下班，自不可能於該日下午五時三十分許，在伊住處販賣 Flunitrazepam，
    伊經營之鴻填藥局於八十七年五月中旬停業後，即不曾再販賣 Flunitrazepam，
    被警查獲之 Flunitrazepam係藥局經營期間，每粒十元販入，二十五元賣出所剩
    ，是留存供自己睡不著時食用云云。
二、本院經查：
（一）右揭事實，業據被告迭於警訊時供稱，「（警方於八十八年八月二十日十七時
      三十分．．．至．．．你之前開的鴻填藥局辦公桌抽屜內查獲三級毒品ＦＭ２
      十四粒是何人的？）是我的沒錯，是我之前開鴻填藥局所有的。」「（是否還
      有經營鴻填藥局？）沒有。我於八十七年五月中旬就停止營業。」「（你於八
      十八年八月十八日下午五時三十分許是否販賣給一名男子鄭國富三級毒品ＦＭ
      ２四粒？價格為何？）我有販賣給一名男子，真實姓名不詳，我也不認識他，
      為壹佰元整」（見偵查卷第四頁正反面警訊筆錄）；檢察官偵查中，供承「（
      何時開始販賣ＦＭ２？最後一次？）十幾年前（改稱四、五年前），最後一次
      販賣是前幾天。」「（賣給何人？）不認識的人。」「（價錢？）一粒二十五
      元，四粒一百元。」「（為何藥局招牌已拆下仍繼續販賣，且不認識的人也向
      你買？）他們自己相傳的。」「（來源？）以前進貨剩下的．．．。」「（未
      管制前一粒賣多少？）價格相同」（見偵查卷第十六、十七頁檢察官訊問筆錄
      ）等情明確，所供核與證人鄭國富於警訊中證稱，「．．．（查扣的）ＦＭ２
      三粒是我買的。」「我於八十八年八月十八日下午五時三十分至新竹縣竹東鎮
      ○里○○鄰○○路四一號向老闆購買，我共購買四粒，四粒壹百元整．．．。
      」（見偵查卷第五頁正反面）等情核符一致，並有為警自鄭國富身上查獲，及
      經警依鄭國富之供述持檢察官搜索票在被告上址扣得之疑似 Flunitrazepam錠
      劑三顆、十四顆扣案足資佐證，上開扣案錠劑經本院送請行政院衛生署管制藥
      品管理局鑑驗結果，均屬毒品危害防制條例公告列管之第三級毒品
      Flunitrazepam 無訛（取樣三顆鑑驗用罄），有該局出具之檢驗成績書一紙可
      稽（見本院卷第三十頁）。
（二）被告雖否認其於警訊及偵查中所為自白之真正云云。然查，被告於原審審理時
      坦承其於警訊及檢察官偵查中均係出於自由意志而為陳述，未遭強暴等情明確
      （見原審卷第三八頁），雖被告翻異前開警訊及檢察官偵訊時所為自白，而於
      原審矢口否認曾於檢察官偵訊時自白犯罪，並以「（警局之供述）警察叫我只
      講是就好了」（見原審卷第三八頁）「警訊時警察叫我承認就沒事。」（見本
      院卷第十七頁反面），及未於檢察官偵訊時自白最後一次販賣第三級毒品ＦＭ
      ２係在被查獲前幾天（見原審卷第三八頁）云云置辯。惟原審當庭勘驗播放檢
      察官訊問被告時之錄音帶結果，檢察官確曾訊問被告「最後一次何時販賣第三
      級毒品ＦＭ２？」，被告則答稱係「前幾天」無訛，另其他關於偵訊筆錄之內
      容，亦均與錄音帶之內容相同，此業據原審勘驗明確，有筆錄可按（見原審卷
      第三八頁正反面）在卷足稽。從而，被告前開所辯未曾於檢察官偵訊時自白犯
      罪云云，顯與事實不符，不足採信。據此，被告前開於檢察官偵訊時所為自白
      既係出於自由意志而為陳述，且經原審勘驗偵訊錄音帶內容屬實，自有完全之
      證據能力。又鄭國富供承係於八十八年八月十八日至在新竹縣竹東鎮○○路四
      一號向老闆販入上開ＦＭ２，而檢察官訊問被告時間是在同月二十日（見偵查
      卷第五頁反面、第十六頁），則被告供認其係「前幾天」賣出ＦＭ２，亦與鄭
      國富所稱販入時間核屬相符。被告所辯警訊筆錄係警員叫其承認云云，殊屬無
      稽。至被告於原審勘驗前開檢察官偵訊筆錄錄音帶後又改稱檢察官偵訊伊最後
      一次何時販賣第三級毒品ＦＭ２時，伊當時係在想前幾天沒有販賣第三級毒品
      ＦＭ２，但伊只陳述「前幾天」，而未陳述「沒有販賣」云云，難謂實情，洵
      無足採。
（三）被告另辯謂伊在新竹縣竹東鎮○○路鄧診所任藥師，每日下午五時三十分始下
      班，無可能於八十八年八月十八日下午五時三十分販賣ＦＭ２予鄭國富云云。
      查被告前揭住處距前開新竹縣竹東鎮○○路鄧診所車程僅約十分鐘，此據被告
      於原審供述無訛（見原審卷第二五頁反面），證人鄭國富雖證稱係八十八年八
      月十八日下午五時三十分至被告住處購買ＦＭ２，承辦警員趙金明據此訊問被
      告甲○○「你於八十八年八月十八日下午五時三十分許是否販賣給一名男子鄭
      國富三級毒品ＦＭ２四粒？價格為何？」，則據被告供陳「我有販賣給一名男
      子，真實姓名不詳，我也不認識他，為壹佰元整。」（見偵查卷第四頁正反面
      警訊筆錄），乃承辦警員係以鄭國富之說詞訊問被告，被告亦承認有販賣給一
      名男子，因鄭國富已有說買入時間，因而被告未說明其實際賣出時間，亦經證
      人趙金明結證屬實（見本院卷第五四頁反面）。鄭國富所稱販入「時分」，對
      於己身並無任何確切利害關係，顯無特別記憶深刻之原因，衡情應係概略之時
      間。被告在本院固舉證人即其任職之鄧診所醫師鄧政廷證稱被告上班至下午五
      點三十分下班（見本院卷第四十一頁），第以證人鄭國富所稱之販入時間既係
      概略而已，且查鄧診所並未設置打卡或簽到制度，並據鄧政廷陳明（見同卷第
      四十一頁），所證上情難免護，是此部分顯尚不足採為對其有利之認定。
（四）證人鄭國富於原審審理時翻異前證，改證稱扣案之ＦＭ２係伊朋友徐昇華於幾
      年前所送，伊最近才找到，伊只曾於八十七年一月間向被告買過一粒云云。經
      查證人鄭國富所指之徐昇華（六十七年二月一日生，原住新竹縣竹東鎮○○路
      六十七巷十一弄三號。身分證號碼：000000000）其人，業於八十三
      年五月二十三日因車禍死亡，有新竹縣警察局竹東分局竹東派出所證明一件足
      佐（見本院卷第五八頁）。按當事人或證人於案發時之供述較少權衡利害得失
      或受他人干預，依經驗法則，較之事後翻異之詞為可信，此即所謂案重初供，
      故除非有事證可證明其嗣後更異之詞與事實相符或其初供係屬虛偽者外，自不
      得任意捨棄初供而不採。查證人鄭國富事後更異前詞，將之諉責於一位已死亡
      五年之久之人，既乏事證證明其翻異之詞為真，亦無證據佐證其前此證言有何
      不實，此部分顯係事後迴護被告之詞，亦不足採信。被告及其選任辯護人聲請
      再傳訊證人鄭國富乙節，因待證事項已明，核無必要，併予敘明。
（五）被告原係經營鴻填藥局，自係以營利為目的，故其原經營鴻填藥局期間所賣出
      之藥品及其他物品（包括ＦＭ２）之價格應與販入之價格有價差，始有利可圖
      ，事理至明。被告既供稱扣案及賣給一位男子（按即證人鄭國富）之ＦＭ２係
      其經營鴻填藥局時進貨所剩餘者，每顆賣出之價格二十五元亦與之前藥局營業
      期間販賣之價格相同等情明確（見查卷第十七頁），又被告亦不諱言販入價格
      每顆十元（見本院卷第十七頁），顯然被告係以每顆十元價格販入再以二十五
      元之價賣出 Flunitrazepam四顆予鄭國富，藉此牟取差價之不法利益，其有營
      利販賣之犯意甚明。被告於本院辯稱查扣之ＦＭ２係供自己施用云云，不足憑
      信。又毒品依其成癮性、濫用性及對社會危害性分為三級，其品項如左．．．
      第三級西可巴比妥．．．及其相類製品．．．前項毒品之分級及品項，得由行
      政院公告調整、增減之，毒品危害防制條例第二條第二項第三款、第三項分別
      定有明文。查 Flunitrazepam（俗稱ＦＭ２）業據行政院依前開毒品危害防制
      條例第二條第三項之規定，於八十八年四月二十八日以台八十八法字第一六四
      一一號公告增列 Flunitrazepam（俗稱ＦＭ２）為毒品危害防制條例第二條第
      二項第三款之第三級（第十七項）毒品，並自同年四月三十日生效，有上開函
      件影本可稽（見本院卷第七十三、七十四頁）。被告係藥劑生，有藥劑生執業
      執照影本可參（見本院卷第四三頁），復經營藥局多年，現任職於醫院診所，
      所辯不知俗稱ＦＭ２之 Flunitrazepam已公告列管為第三級毒品云云，依該Ｆ
      Ｍ２在列為管制藥品（藥事法）期間已嫌氾濫，迭見坊間書報媒體報導，及其
      經歷觀之，委屬飾卸無足採信。
（五）綜上，被告前開於警訊及偵查中所為自白，既有上揭補強證據（鄭國富證言、
      扣案物）足佐，應確與事實相符而得採信。本件事證已甚明確，被告犯行，洵
      堪認定。
三、被告意圖營利而販賣 Flunitrazepa，核其所為，係犯毒品危害防制條例第四條
    第三項之販賣第三級毒品罪。查毒品之為害，盡人皆知，政府緝毒不易，販毒者
    原不宜輕縱。然同為販賣毒品之人，情節未必相同。法律科處此類犯罪（第三級
    毒品），所設之法定最低本刑為五年以上有期徒刑，得併科新台幣五百萬元以下
    罰金，不可謂不重。卷查被告販賣第三級毒品固屬非虛，惟 Flunitrazepa在毒
    品危害防制條例及管制藥品管理條例公佈實施之前，僅止於藥事法第六章所規定
    之管制藥品，嗣因過於氾濫因而依毒品危害防制條例規定公告列為第三級毒品，
    課以販賣者罪刑，被告犯罪時甫公告不久，或一時貪利，失慮而罹刑章，且所賣
    及被查獲者係之前進貨剩餘，數量不多，核其犯罪情狀足堪憫恕，法重情輕，本
    院認科處法定最低度刑猶嫌過重，爰依刑法第五十九條減輕其刑。
四、原審以被告罪證明確予以論科，固非無見。然查，原判決就扣案之錠劑未經送驗
    ，即認定係屬第三級毒品，尚乏依據，自有未洽。被告上訴猶執陳詞，否認犯罪
    ，雖非可採，然原判決既有可議，即屬無可維持，應予撤銷改判。爰審酌被告犯
    罪之動機、目的、犯罪之手段、販賣毒品之犯罪對社會所生之危害及數量，犯罪
    後之態度等一切情狀，量處有期徒刑參年。扣案之 Flunitrazepam（俗稱ＦＭ２
    ）共十七顆，係查獲之第三級毒品，其中三顆雖係鄭國富所有，另十四顆為被告
    所有，然既均為本案所查獲，除送驗經鑑定機關取樣三顆用罄已不存在外，驗餘
    之十四顆（其中二顆留存在鑑定機關），不問屬於犯人與否，依毒品危害防制條
    例第十八條第一項前段規定諭知沒收銷燬之。另犯毒品危害防制條例第四條．．
    ．之罪者，其供犯罪所用或因犯罪所得之財物，均沒收之，如全部或一部不能沒
    收時，追徵價額或以其財產抵償之，毒品危害防制條例第十九條第一項亦載有明
    文。據此，被告因販賣第三級毒品ＦＭ２犯罪所得之財物一百元，雖未經扣案，
    仍應依前揭規定宣告沒收之，如全部或一部不能沒收時，以其財產抵償之。
據上論斷，應依刑事訴訟法第三百六十九條第一項前段、第三百六十四條、第二百九
十九條第一項前段，毒品危害條例第四條第三項、第十八條第一項前段、第十九條第
一項，刑法第十一條、第五十九條，判決如主文。
本案經檢察官吳國南到庭執行職務。
中    華    民    國    八十九    年      四        月      二十七      日
                            臺灣高等法院刑事第二十三庭
                                審判長法  官  劉  靜  嫻
                                      法  官  林  勤  綱
                                      法  官  吳      燦
右正本證明與原本無異。
如不服本判決應於收受送達後十日內向本院提出上訴書狀，其未敘述上訴之理由者並
得於提起上訴後十日內向本院補提理由書（均須按他造當事人之人數附繕本）。
                                      書記官  陳  靜  姿
中    華    民    國    八十九    年      五        月        二        日
附錄本案論罪科刑法條：
毒品危害條例第四條第三項
製造、運輸、販賣第三級毒品者，處五年以上有期徒刑，得併科新臺幣五百萬元以下
罰金。


司法院資訊處製作；財團法人民間司法改革基金會備份。
